【裁判字號】    99,台上,5252
【裁判日期】    990819
【裁判案由】    偽造文書
【裁判全文】
最高法院刑事判決            九十九年度台上字第五二五二號
上  訴  人  台灣高等法院台南分院檢察署檢察官
被      告  甲  ○
上列上訴人因被告偽造文書案件，不服台灣高等法院台南分院中
華民國九十七年十二月二日第二審判決（九十七年度上訴字第一
一四三號，起訴案號：台灣台南地方法院檢察署九十六年度調偵
字第二六０號），提起上訴，本院判決如下：
    主  文
原判決撤銷，發回台灣高等法院台南分院。
    理  由
本件原判決認定被告甲○有其事實欄所載之犯行，因而撤銷第一
審之科刑判決，改判仍論處被告連續行使偽造私文書，足以生損
害於他人罪刑，固非無見。
惟查：（一）有罪判決書之事實一欄，為適用法令之依據，應將
法院依職權認定與犯罪構成要件有關之事項，詳記於事實欄，然
後於理由內逐一說明其憑以認定之證據，使事實及理由兩相一致
，方為合法。若事實未有此記載，而理由加以說明，為理由失其
依據，而事實有此記載，理由未予說明，則為理由不備，按諸刑
事訴訟法第三百七十九條第十四款規定，其判決當然為違背法令
。本件原判決理由說明被告於偽造楊美容名義之「款項借用證」
上，先偽造「楊琇茹」印章二枚，再於連帶保證人項下偽造「楊
琇茹」之署押、印文各九枚，及兩次偽造陳忠村名義之「款項借
用證」上，連帶保證人項下，先後偽造「李冬」之署押、印文各
二十七枚、二十一枚，均應依刑法第二百十九條之規定沒收，並
於主文項下予以宣告沒收。然原判決事實僅記載：被告基於偽造
及行使偽造私文書之概括犯意，連續在「款項借用證」之借主欄
下偽簽楊琇茹、陳忠村、楊美容之署名及偽造並偽蓋其等之印章
，以此方式連續簽發各二十八張、四十八張、九張「款項借用證
」予乙○○而行使之，足以生損害於楊琇茹、陳忠村、楊美容及
乙○○等人（見原判決第二頁第三行以下）。對於上開被告偽造
連帶保證人「楊琇茹」印章一枚及在款項借用證上「連帶保證人
」項下偽造「楊琇茹」、「李冬」之署押、印文之事實均未記載
，理由失其依據。原判決事實既未記載被告有偽造「呂建興」之
印章，卻在主文諭知呂建興之印章一顆沒收，並於理由內說明「
呂建興之印章一顆，應依刑法第二百十九條之規定宣告沒收」（
見原判決第六頁第一至二行），理由同乏依據。又原判決理由記
載，被告利用不知情成年人偽造被害人印章，為間接正犯（見原
判決第四頁第七至八行），然於事實欄未為相同之認定，其理由
之記載亦嫌失據。（二）有罪之判決，其所載事實、理由與所宣
告之主文，必須互相一致，而事實認定與理由說明不相一致，或
事實、理由欄內之記載，前後齟齬，均屬判決所載理由矛盾，其
判決當然為違背法令。原判決引用被告於原審審理時所供，認其
對於偽造及行使「李冬」署押、印文部分，亦均供承不諱，並採
為被告有罪之部分論據，惟查被告於原審審理時供稱：李冬是伊
媽媽，名字是伊所寫，印章也是伊所蓋，有經過李冬同意等語（
見原審卷第二十三頁第一行以下）。如果無訛，被告似未承認有
此犯行，原判決此部分論斷，顯與卷證資料未符，亦有證據上理
由矛盾之可議。而依卷內所附偽造楊美容、陳忠村名義之「款項
借用證」之記載，除在借主項下偽造「楊美容」、「陳忠村」之
署押與印文，表示係其等所出具外，在連帶保證人項下似有偽造
「楊琇茹」、「李冬」之署押及印文，如果無訛，係先後以一行
為同時侵害楊美容與楊琇茹、陳忠村與李冬二人之法益，原判決
未論以想像競合犯，從一重論處，亦有不適用法則之違誤。以上
或為上訴意旨所指摘，或為本院得依職權調查之事項，應認原判
決仍有撤銷發回更審之原因。
據上論結，應依刑事訴訟法第三百九十七條、第四百零一條，判
決如主文。
中    華    民    國  九十九  年    八    月   十九   日
                      最高法院刑事第十一庭
                          審判長法官  石  木  欽
                                法官  洪  佳  濱
                                法官  韓  金  秀
                                法官  段  景  榕
                                法官  周  煙  平
本件正本證明與原本無異
                                      書  記  官
中    華    民    國  九十九  年    八    月  二十六  日
                                                      Q

司法院資訊處製作；財團法人民間司法改革基金會備份。
